【裁判字號】    97,財管,62
【裁判日期】    970717
【裁判案由】    選任遺產管理人
【裁判全文】
臺灣臺中地方法院民事裁定              97年度財管字第62號
聲  請  人  台北富邦商業銀行股份有限公司
法定代理人  甲○○
非訟代理人  宋坤龍
受  選任人  江來盛律師
上列聲請人聲請為被繼承人乙○○選任遺產管理人事件，本院裁
定如下：
    主      文
選任江來盛律師為被繼承人乙○○（男、民國○○○年○○月○
日生、身分證統一編號：Ｚ000000000號、生前最後住
所：臺中縣太平市○村○街二二巷三七號七樓之二、於民國九十
六年二月六日死亡）之遺產管理人。
聲請程序費用由被繼承人蘇貴榮之遺產負擔。
    理      由
一、按繼承開始時，繼承人有無不明，而無親屬會議或親屬會議
    未於一個月內選定遺產管理人者，利害關係人得聲請法院選
    任遺產管理人；又先順序繼承人均拋棄其繼承時由次順序之
    繼承人繼承，其次順序繼承人有無不明或第四順序之繼承人
    均拋棄其繼承者，準用關於無人承認繼承之規定，民法第11
    78條第2項、第1176條第6項分別定有明文。次按遺產管理人
    之設，旨在管理保存及清算遺產，以免遺產散失，是以遺產
    管理人具有相當之公益色彩；另選任遺產管理人，除慮及管
    理遺產之公平性外，尚須考慮其適切性，亦即可對其遺產、
    遺債之情形瞭解較深，或具法律、會計等專業能力，復與遺
    債債權人無利害共同關係而得忠誠處理者，優先選任為宜；
    又法院選任之遺產管理人，除係律師依律師法第22條規定，
    非經釋明有正當理由，不得辭任外，得不接受法院所命職務
    （最高法院88年度台上字第354號判決，關於選任特別代理
    人所揭示之法律見解，可資參照）。
二、本件聲請意旨略以：被繼承人乙○○（男、民國○○年○○月○
    日生、身分證統一編號：Ｚ000000000號、生前最後住所：臺
    中縣太平市○村○街22巷37號7樓之2）生前向聲請人辦理借
    款未依約清償，嗣於96年2月6日死亡，惟其所有繼承人均已
    拋棄繼承，是否仍有應繼承之人不明，而其親屬會議亦未於
    法定期間內選定遺產管理人，致聲請人無法對被繼承人之財
    產主張權利，聲請人為債權人，基於利害關係人地位，爰依
    法聲請為被繼承人選任遺產管理人等語，並提出本院家事法
    庭函文、貸款契約、土地登記謄本、建物登記謄本（以上均
    影本）、戶籍謄本各1件為證。
三、本院查：聲請人主張其為被繼承人之債權人，被繼承人死亡
    後其所有繼承人均已拋棄繼承，是否仍有應繼承之人不明，
    而其親屬會議未於法定期間內選定遺產管理人等事實，除據
    聲請人提出前揭書證附卷可稽外，並經本院調取本院96年度
    繼字第609號、第651號拋棄繼承事件卷宗核閱屬實，自堪信
    為真實，從而聲請人聲請選任被繼承人之遺產管理人，揆諸
    前揭法條規定，為有理由，應予准許。其次，聲請人原主張
    由被繼承人之配偶丙○○擔任遺產管理人，惟丙○○業已於
    97 年6月10日具狀陳明其無擔任意願，本院自不能強令無義
    務亦無意願之丙○○擔任本件遺產管理人。再者，本院徵得
    聲請人同意後，函請社團法人臺中律師公會推薦有意願擔任
    本件遺產管理人之人選，經該公會推薦由江來盛律師擔任本
    案遺產管理人，此有該律師公會97年7月3日中律謙三字第
    97302號函暨所附該律師基本資料表1件附卷可稽，而江律師
    為執業律師，非但具有專業知識及能力，且與被繼承人所遺
    遺產間無利害關係，若由其擔任本事件之遺產管理人，定能
    秉持其專業倫理擔當此具公益性質之職務，並順利達成管理
    保存及清算遺產之任務。執此，本院認為由其擔任被繼承人
    之遺產管理人，應屬妥適，爰選任之。
四、依非訟事件法第157條，裁定如主文。
中    華    民    國    97    年    7     月    17     日
                  家事法庭      法  官  劉長宜
以上為正本係照原本作成。
如對本裁定抗告，須於裁定送達後10日之不變期間內，向本院提
出抗告狀。
中    華    民    國    97    年    7     月    17     日
                                書記官


司法院資訊處製作；財團法人民間司法改革基金會備份。
